臺灣高等法院刑事判決
109年度上易字第2423號
上  訴  人  臺灣桃園地方檢察署檢察官
被      告  東臥龍

選任辯護人  鍾儀婷律師
上列上訴人因被告妨害自由案件，不服臺灣桃園地方法院109年
度易字第717號，中華民國109年11月6日第一審判決（起訴案號
：臺灣桃園地方檢察署108年度偵續字第99、186號），提起上訴
，本院判決如下：
    主  文
上訴駁回。
    理  由
一、公訴意旨略以：被告東臥龍與告訴人陳星文因投資生債務糾
    紛，致被告心生不滿，竟基於恐嚇危害安全之犯意，於民國
    107 年7 月29日，前往桃園市○○區○○路000 號之「大母雞創
    意燉鍋中壢店」，欲向告訴人索討債務，因告訴人不在店內
    ，遂對該店店長陳嘉琳、工讀生呂佩樺恫稱：「跟他講，叫
    他趕快把錢還我，他錢不要還我，他二家店就不用開了。叫
    他100 萬趕快還我，如果不還我，我就讓他這間店做不下去
    」等語，經陳嘉琳、呂佩樺轉知告訴人，使告訴人心生畏懼
    ，致生危害於安全。因認被告涉犯刑法第305 條之恐嚇危害
    安全罪嫌等語。
二、公訴意旨認被告涉犯上揭罪嫌，無非係以被告於偵查中之供
    述、告訴人於偵查中之證述、證人呂佩樺、陳嘉琳於偵查中
    之證述，及「大母雞創意燉鍋中壢店」店內櫃臺監視器錄影
    畫面截圖、告訴人與證人陳嘉琳之通訊軟體LINE對話內容截
    圖為其論據；檢察官上訴意旨並未提出其他新證據。
三、按犯罪事實應依證據認定之，無證據不得認定犯罪事實；不
    能證明被告犯罪者，應諭知無罪之判決，刑事訴訟法第154
    條第2 項、第301 條第1 項分別定有明文。訊據被告堅決否
    認有恐嚇告訴人之犯意，辯稱：我與陳星文有債務糾紛，10
    7 年7 月29日我有到「大母雞創意燉鍋中壢店」，當天陳星
    文不在，當時是陳店長及工讀生在店內，我是說叫他錢趕快
    還給我，不要一直躲著我，電話也不接，叫我去拿錢，他也
    不出面等語。本院經查：
　㈠被告與告訴人間係因投資問題而致生債務糾紛，被告遂於107
     年7 月29日，前往「大母雞創意燉鍋中壢店」欲找告訴人
    索討債務，但因告訴人當時不在店裡，因此被告遂向店長陳
    嘉琳、工讀生呂佩樺講了一些話，並要求渠二人轉述與告訴
    人知悉，且渠二人嗣後確實有將上開話轉知告訴人等情，前
    業據被告於警詢、偵查及原審所不爭執（他字第6243號卷第
    135 頁正反面；偵續字第99號卷第29頁；原審審易字卷第32
    頁、易字卷第33至34頁），此部分核與告訴人、證人陳嘉琳
    、呂佩樺於偵查中所證述之情節相符（他字第6243號卷第10
    6 頁正反面；偵續字第99號卷第23至24頁），並有「大母雞
    創意燉鍋中壢店」店內櫃臺監視器錄影畫面截圖3 張、告訴
    人與陳嘉琳間通訊軟體LINE對話內容截圖1 張在卷可稽（他
    字第6243號卷第21至22頁），此部分事實，首堪認定。
  ㈡本件依原審勘驗「大母雞創意燉鍋中壢店」於107 年8 月29
    日晚間8 時19分45秒起至8 時21分40秒止之店內櫃臺監視器
    錄影畫面，勘驗結果略以：「男子：『你跟他講，叫他趕快
    、錢趕快還我。你跟他說錢不還我他兩家店都不用開，現在
    很多人在找他，臺中的人也在找他，中壢很多人在找他，你
    叫他100 萬趕快還我，如果不還我兩家店都不用開了，100
    萬我都不要了，就是100 萬配他兩家店，齁！幫我轉達一下
    。』乙員工：『好。慢走。』」，此有勘驗筆錄1 份在卷可稽
    （原審易字卷第87至88頁，完整內容詳如附件所示），而被
    告亦於原審審理時自承為上開畫面中之男子（原審易字卷第
    88頁）。依上開勘驗筆錄可知，被告確實有對店長陳嘉琳、
    工讀生呂佩樺有說「跟他講，叫他趕快、錢趕快還我」、「
    錢不還我他兩家店都不用開」、「叫他100 萬趕快還我」、
    「如果不還我兩家店都不用開了」等語，亦堪認定。
  ㈢被告於上開時、地，確實有說上開言語，並由店長陳嘉琳、
    工讀生呂佩樺轉述給告訴人知悉故堪認定。然而被告在上開
    情境之下所違言語，是否構成恐嚇危害安全罪，自仍應綜合
    全盤情況證據判斷客觀上是否足以構成恐嚇告訴人之犯行。
    查告訴人於偵查中證稱略以：原本我與被告沒有糾紛，但是
    106 年8 月間我們有研議共同集資，每人出資新臺幣150 萬
    元，共計300 萬元，期間因公司資金不充裕，我就向被告借
    貸150 萬元，惟被告並未給付該筆款項，被告也僅有出資10
    0 萬元。直到同年10月底，店內裝潢工程已經花費270 萬元
    ，最後是由我自行吸收。後來我一直向被告追討50萬元未果
    ，直到107 年2 月間，我給被告看半年份的營業報表，並主
    動向被告說如果要退股，就找時間過來詳談退股的事情，直
    到107 年5 月間，被告自己跑來說要拿回100萬元，我告訴
    被告現在是淡季，請他給我時間，讓我找新的合夥人或請會
    計師清算應支付多少錢給他，但是目前100 萬元尚未支付給
    被告等語（他字第6243號卷第106 頁正反面），此核與證人
    即「大母雞創意燉鍋中壢店」前店長劉真君於偵查中證述：
    告訴人是我的前老闆，日前我在中壢中正店擔任店長。107 
    年5 月初的時候，我在店裡後面洗雞，被告到店裡找我的老
    闆講話，內容大概是聽到被告要跟告訴人拿回桃園店投資的
    錢，並斷斷續續聽到老闆說雙方在107 年2 、3 月間有要談
    結束合作，被告要把錢拿回去，老闆的意思是要找看看有無
    其他金主願意投資，如果有的話，就可以把被告投資的錢還
    給他，被告當下沒有很高興，氣氛不是很好，老闆就說如果
    沒有找到金主的話，就請會計師精算後結束營業等語勾稽相
    符（偵續字第99號卷第36頁反面），足見被告與告訴人於案
    發當時確實投資關係致生財務上之糾紛，而且尚未清算完畢
    。
　㈣依上開勘驗筆錄可知，被告當時進入「大母雞創意燉鍋中壢
    店」之後，先向店內櫃臺人員（即工讀生呂佩樺）表明自己
    乃是桃園店股東身分，詢問老闆是否在店裡，待另一名員工
    （即店長陳嘉琳）上前一同加入對話之後，被告向渠等二人
    陳稱：「你跟他講，叫他趕快、錢趕快還我。你跟他說錢不
    還我他兩家店都不用開，現在很多人找他，臺中的人也在找
    他，中壢很多人在找他，你叫他100 萬趕快還我，如果不還
    我兩家店都不用開了，100 萬我都不要了，就是100 萬配他
    兩家店，齁！幫我轉達一下。」，可見被告上開所述，僅係
    督促告訴人儘快出面商討、處理上開雙方之間的債務糾紛，
    而且講話態度、語氣尚屬平和，未見被告有何過激之肢體動
    作或恐嚇之舉動，則縱使被告確有請店內員工轉達「如果不
    還我兩家店都不用開了，100 萬我都不要了，就是100 萬配
    他兩家店」等語，但被告未敘明欲以何種己力所能控制之手
    段，加害告訴人之生命、身體、自由、名譽或財產之事，客
    觀上自難以認定上開內容即屬惡害之通知。
  ㈤再證人陳嘉琳、呂佩樺雖於偵查中證稱：依我們在現場的認
    知，被告說要讓店開不下去，就是繼續在臉書上PO文等語（
    偵續字第99號卷第24頁），核與被告於原審審理時自承：當
    時講「100 萬配他兩家店」的意思，就是指100 萬元我也不
    要了，我會繼續上網公開他的惡行等語相符（本院易字卷第
    95頁），被告亦解釋所謂上網PO文，乃是告訴大家告訴人於
    107 年5 、6 月間遭新聞爆出欠債詐銀行之惡行，不要再有
    人借他錢，然後不還錢，我只是表達心中不滿，沒有叫兄弟
    去店內鬧事，抑或潑油漆、撒冥紙等事（本院易字卷第95頁
    ），並提出「詐花旗6300萬！嫌犯竟是更生烤雞王」網路新
    聞擷圖1 份為憑（他字第6243號卷第137 頁）。依上足見告
    訴人既為身負相當社會責任之連鎖餐飲業者，卻爆發涉嫌詐
    欺之情事，則以案發當時被告與告訴人間投資關係尚未清算
    完畢，被告當然會有告訴人避不見面，逃避還款責任之疑慮
    ，更何況對此紛爭之處理，除另循法律途徑解決外，在各類
    傳播工具及社群軟體蓬勃發展之現今社會，訴諸媒體或於社
    群軟體上行文揭露訊息，並藉此尋求社會公斷，猶屬和平理
    性之合法作為，尚難謂係屬於對他人之名譽或財產為不法之
    侵害，與刑法第305 條恐嚇危害安全罪之構成要件尚屬有間
    。
四、綜上所述，本件公訴意旨所舉之上揭證據，並無從使本院確
    信被告上開所為已構成刑法第305條恐嚇危害安全罪之確信
    心證。原審判決同此認定，而為被告為無罪之諭知，認事用
    法並無違誤。檢察官上訴意旨並未提出新證據，僅略以：觀
    諸被告上開「100 萬我都不要了，就是100萬配他兩家店」
    等語，其語意係在向告訴人通知傳達因債務糾紛，被告不惜
    放棄債權，決心與告訴人進行爭鬥，亦要告訴人無法繼續經
    營，而將施加惡害於告訴人。且被告並未言明僅係打算繼續
    於網路上張貼文章，衡諸社會通念，不排除被告可能採取更
    激烈之手段，促使告訴人出面處理債務，顯然足以讓一般人
    感受人身安全將受危害或威脅而心生畏怖。認為被告上開所
    為已構成刑法第305 條恐嚇危害安全罪云云，乃係對於原審
    法院認事用法職權行使之指摘，並無理由，自應予以駁回。
據上論斷，應依刑事訴訟法第368條，判決如主文。
本案經檢察官蔡孟利提起公訴，檢察官高健佑提起上訴，檢察官
洪威華到庭執行職務。
中　　華　　民　　國　　110 　年　　2 　　月　　3 　　日
                  刑事第十九庭  審判長法　官  曾淑華
                                      法　官  許文章 
                                      法　官  陳文貴
以上正本證明與原本無異。
不得上訴。
                                      書記官  俞妙樺
中　　華　　民　　國　　110 　年　　2 　　月　　3 　　日
附件：

勘驗內容：（以下皆以畫面時間標註，皆國語發音） ⒈(20:19:45～20:19:49） 畫面顯示時間 2018/07/29 20:19:45，畫面右方為結帳櫃臺， 一頭戴紅色鴨舌帽、身穿紅色工作服之女性員工在櫃臺待命（ 下稱甲員工）。畫面上方為店門口之櫥窗玻璃，畫面左方為店 門口。 一平頭身穿紅色短袖上衣男子（下稱男子）空手走進店門口， 如【擷圖1】。 ⒉(20:19:49～20:20:13） 甲員工：「先生一位嗎?」 男  子：「老闆在樓上嗎?」 甲員工：「我們老闆現在不在。」 男  子：「沒有在樓上嗎?」 甲員工：「現在不在，哪裡找?」 男  子：「你們桃園店的股東。」 甲員工：「這我要問我們老闆一下，（不清楚）」 男  子：「店長咧?」眼光往店內搜尋 甲員工往畫面左下角店內方向離開櫃臺，男子留在櫃臺，如【 擷圖2】 ⒊(20:20:13～20:27:18） 約莫30秒後，甲男向店內說話（畫面尚未看到對話的對象，稱 乙員工） 男  子：「老闆咧?樓上?」 乙員工：「沒過來。」 男  子：「啊?」 乙員工：「他沒進來，今天沒有進來。」 男  子：「不是每天都會來看一下?」 乙員工：「今天不在。」 男  子：「哦...今天不在喔!」 甲員工自畫面左下角走進畫面右方櫃臺裡面位置，乙員工站在 櫃臺外側與男子對話，如【擷圖3】。 乙員工：（不清楚） 男  子：（不清楚） 乙員工：（不清楚） 男  子：「你跟他講，叫他趕快、錢趕快還我。你跟他說錢不         還我他兩家店都不用開，現在很多人找他，臺中的人         也在找他，中壢很多人在找他，你叫他100 萬趕快還         我，如果不還我兩家店都不用開了，100 萬我都不要         了，就是100萬配他兩家店，齁！幫我轉達一下。」         （20：21：06-20：21：39） 乙員工：「好。慢走。」 男  子：「好。」隨即轉身往店門口離開，如【擷圖4】。